【裁判字號】    89,簡上,334
【裁判日期】    890630
【裁判案由】    清償借款
【裁判全文】
臺灣臺北地方法院民事判決  八十九年度簡上字第三三四號
    上  訴  人  乙○○
    被  上訴人  甲○○
右當事人間請求清償借款事件，上訴人對於中華民國本院台北簡易庭八十八年度北簡
字第一四九二六號第一審判決提起上訴，本院判決如左：
    主  文
原判決關於命上訴人給付新台幣拾萬元部分，暨除確定部分訴訟費用之裁判均廢棄
。
右廢棄部分被上訴人在第一審之訴駁回。
第一審（除確定部分外）及第二審訴訟費用由被上訴人負擔。
    事    實
甲、上訴人方面：
  一、聲明：如主文所示。
  二、陳述：其並沒有向被上訴人借錢，而是由一位韓先生借錢的。其與韓先生及被
      上訴人並不熟識。當初會在保管條上簽名僅表示見證到韓先生向被上訴人借錢
      ，以及將來如果韓先生有拿到佣金會付利息給被上訴人。
乙、被上訴人方面：
  一、聲明：駁回上訴。
  二、陳述：除與原審判決書所載者相同茲予引用外，補稱：
      當初是韓明家出面向我借錢，伊只認識韓先生，因韓先生表示是上訴人公司要
      用錢，所以請上訴人在保管條上簽名。
  三、證據：援用原審之立證方法。
丙、本院依職權調閱本院八十七年度自字第一０七二號刑事卷宗、八十八年度附民字
    第二七一號卷宗。
    理    由
一、本件被上訴人起訴主張：上訴人乙○○與韓明家於民國（下同）八十七年九月十
    六日向原告借款新台幣（下同）拾萬元，約定於三日內清償，利息按年息百分
    之五計付。經立具同一內容之保管條乙紙交被上訴人收執。惟到期竟未為清償。
    迭經催討無效，依法上訴人應與韓明家負連帶給付責任，故依據消費借貸之法律
    關係，請求被上訴人給付借款拾萬元及利息等情。上訴人則以：本案業經鈞院
    八十八年度附民第二七一判決原告之訴駁回確定在案，故不應再為第二次判決。
    且其並沒有向被上訴人借款，非實際借款人而且也沒有拿到錢，在保管條上面簽
    名只是見證借款過程以及將來韓先生如有拿到佣金會付利息給被上訴人等語置辯
    。
二、按訴訟標的於確定之終局判決中經裁判者，除法律別有規定外，當事人不得就該
    法律關係更行起訴，民事訴訟法第四百條第一項故定有明文。然應受既判力拘束
    者應以同一訴訟為限。本件被上訴人乃就對本院八十七年度自字第一０七二號詐
    欺案件提起附帶民事訴訟，附帶民事訴訟部分，雖因刑事訴訟部分為無罪判決之
    諭知，判決駁回原告之訴。然前訴訟乃基於侵權行為所生之損害賠償請求權，此
    與被上訴人嗣後基於消費借貸法律關係起訴請求上訴人清償借款係不同訴訟標的
    ，自不受既力之拘束，故被上訴人提起本件訴訟並非無違法，合先敘明。
三、本件之爭點應在使用借貸契約是否成立於上訴人與被上訴人之間。經查：被上訴
    人於本院八十七年度自字第一０七二號自訴上訴人乙○○以及韓明家詐欺案件中
    一再表示是韓先生（即韓明家）向其借錢（見本院八十七年度自字第一０七二號
    刑事卷宗第一０二頁背面、第一六三頁背面），且當時僅認識韓先生（見本院八
    十七年度自字第一０七二號刑事卷宗第五十三頁正面）。並於本案言詞辯論時亦
    自認前揭事實（見八十九年六月二十日言詞辯論筆錄）；且韓明家亦一再向被上
    訴人表示願負責該筆債務（見本院八十七年度自字第一０七二號刑事卷宗第四十
    二頁正面、第一０三頁正面）。基於債之關係相對性原則，本件使用借貸契約應
    係成立於被上訴人與韓明家之間，故自應僅由韓明家負清償借款之責任。至於被
    上訴人所稱該筆借款乃上訴人公司要用，此應僅係使用借貸發生之原因，上訴人
    既未與被上訴人成立消費借貸契約，不能僅因基於見證之意思於保管條上簽名，
    即要求上訴人負共同清償之責任。
四、綜上所述，上訴人抗辯其與被上訴人間並無成立消費借貸契約，自屬可信。從而
    被上訴人本於消費借貸之法律關係，請求上訴人給付三十萬元為無理由，不應准
    許，原審就此部分判命上訴人給付尚有未洽。上訴意旨指摘原判決此部份不當，
    求予廢棄改判，為有理由。爰由本院將原判決此部份予以廢棄改判如主文第二項
    所示。
五、據上論結，本件上訴為有理由，依民事訴訟法第四百三十六條之一第三項、第四
    百五十條、第七十八條，判決如主文。
中      華      民      國    八十九    年      六      月     三十     日
                                            民事第四庭審判長法官謝明珠
                                                            法官張競文
                                                            法官黃柄縉
右為正本係照原本作成
如對本判決上訴，須於判決送達後廿日內向本院提出上訴狀
中      華      民      國    八十九    年      六      月    三十     日
~B法院書記官  郭中文


司法院資訊處製作；財團法人民間司法改革基金會備份。
